臺灣桃園地方法院刑事判決　　　　　　 109年度訴字第1102號
公　訴　人　臺灣桃園地方檢察署檢察官
被　　　告　楊麒正


上列被告因傷害案件，經檢察官提起公訴（109 年度偵字第0000
0 號），本院判決如下：
    主  文
楊麒正無罪。
    理  由
一、公訴意旨略以：被告楊麒正於民國109 年2 月9 日下午3 時
    30分許，在桃園市○○區○○路000 號京阪屋餐廳前，與告
    訴人鄭瑋文及其配偶張薰方因故發生糾紛，被告竟基於傷害
    之犯意，以右手敲打告訴人之胸口，致告訴人受有未明示側
    性前胸壁挫傷之傷害。經張薰方報警處理，查悉上情。因認
    被告涉犯刑法第277 條第1 項傷害罪嫌。
二、按犯罪事實應依證據認定之，無證據不得認定犯罪事實，刑
    事訴訟法第154 條第2 項定有明文。又不能證明被告犯罪或
    其行為不罰者，應諭知無罪之判決，刑事訴訟法第301 條第
    1 項亦定有明文。次按認定犯罪事實所憑之證據，雖不以直
    接證據為限，間接證據亦包括在內；然而無論直接或間接證
    據，其為訴訟上之證明，須於通常一般之人均不致有所懷疑
    ，而得確信其為真實之程度者，始得據為有罪之認定（最高
    法院76年度台上字第4986號判決意旨參照）。又按刑事訴訟
    法第161 條第1 項規定：檢察官就被告犯罪事實，應負舉證
    責任，並指出證明之方法。因此，檢察官對於起訴之犯罪事
    實，應負提出證據及說服之實質舉證責任。倘其所提出之證
    據，不足為被告有罪之積極證明，或其闡明之證明方法，無
    從說服法官以形成被告有罪之心證，基於無罪推定之原則，
    自應為被告無罪判決之諭知。是若審判時，檢察官未能提出
    適合於證明犯罪事實之積極證據，並闡明其證據方法與待證
    事實之關係；法院對於卷內訴訟資料，復已逐一剖析，參互
    審酌，仍無從獲得有罪之心證，自應諭知無罪之判決（最高
    法院92年度台上字第128 號判決意旨參照）。又按認定犯罪
    事實應依證據，為刑事訴訟法所明定，故被告否認犯罪事實
    所持之辯解，縱屬不能成立，仍非有積極證據足以證明其犯
    罪行為，不能遽為有罪之認定（最高法院30年度上字第1831
    號判決意旨參照）。
三、公訴意旨認被告涉犯傷害罪嫌，無非以告訴人鄭瑋文、告訴
    人配偶張薰方及其子鄭仲傑之證述（見偵卷第15至17頁、第
    63頁）、衝突現場蒐證影像截圖6 張（見偵卷第39至41頁）
    及衛生福利部基隆醫院109 年2 月9 日診斷證明書1 份（見
    偵卷第37頁），為其論據。訊據被告楊麒正固不否認有於10
    9 年2 月9 日下午3 時30分許，在桃園市○○區○○路000
    號京阪屋餐廳前與告訴人有糾紛之事實，惟堅詞否認有何傷
    害犯行，辯稱：案發前1 個月告訴人來說要查帳，就有因員
    工問題與伊爭執，當時有打伊胸口，伊因此表示要中止合作
    並相約討論告訴人退股事宜，但一直沒要確切討論，109 年
    2 月9 日下午告訴人突然來伊餐廳外面大小聲，伊請員工報
    警，後來警察有來，中間伊都沒有跟告訴人有何肢體碰觸，
    如果真的有的話為何警察來時，告訴人不跟警察反應說伊打
    人，又張薰方及鄭仲傑2 人前後及相互間證詞均不一致，無
    法採信等語（見本院訴卷一第26頁、訴卷二第41頁）。
四、經查：
（一）被告與告訴人均係京阪屋餐廳股東，於109 年2 月9 日下
      午3 時30分許，在桃園市○○區○○路000 號京阪屋餐廳
      前，被告與告訴人、張薰方等人與討論京阪屋餐廳帳務，
      被告表示不願意提供對帳單予張薰方閱覽，有意見請張薰
      方去法院談，因而發生口角爭執，經警察到場後，告訴人
      等人方離去，告訴人並於109 年2 月9 日晚間8 時33分許
      ，前往衛生福利部基隆醫院就診，經診斷有未明示側性前
      胸壁挫傷之傷害等情，業據證人即告訴人、張薰方、鄭仲
      傑、李育誠及尤鄭傑等人各於偵查中或本院審理時，分別
      供述或證述在卷（見偵卷第15至17頁、第23至26頁、第31
      至33頁、第61至66頁、本院訴卷一第97至101 頁、第159
      至170 頁），並為被告所不爭執（本院訴卷一第25至27頁
      ），並有衛生福利部基隆醫院110 年9 月23日基醫醫行字
      第1100006012號函所檢附病歷、被告員工於本案發生後之
      蒐證影像及本院當庭勘驗上開密錄器所拍攝內容在卷可稽
      （見本院訴卷一第72至73頁、訴卷二第9 至17頁），互核
      相核，此部分事實自堪採認。
（二）被告並未毆打告訴人：
      證人即京阪屋餐廳前員工李育誠於警詢及偵訊中證稱：告
      訴人及被告都是京阪屋餐廳的老闆，伊及鄭仲傑之前有在
      京阪屋餐廳工作過，京阪屋餐廳有積欠伊薪水，伊於109
      年2 月9 日下午接獲告訴人通知要找被告索取京阪屋餐廳
      積欠的薪水，就搭告訴人家的車前往京阪屋餐廳，抵達後
      告訴人跟張薰方向被告表示要看帳，被告表示要看去法院
      看，張薰方就報警，伊當天全程在場，沒有看到告訴人與
      被告有任何拉扯或攻擊，也沒聽到有人提到被打的事情，
      結束後伊就搭乘張薰方的車子離開等語（見偵卷第23至26
      頁、第62頁），於本院審理中具結證稱：鄭仲傑打電話給
      伊，要幫伊索討京阪屋餐廳欠薪，伊就搭告訴人的車過去
      ，同車有張薰方及鄭仲傑，到場後張薰方向被告表示想看
      京阪屋餐廳的帳，被告說張薰方不是合夥人，不給張薰方
      看，要張薰方去法院處理，期間被告有用手指點告訴人胸
      口，說人說做天在看，沒有其他的肢體碰觸，伊有全程在
      場，結束後就搭告訴人的車離去等語（見本院訴卷一第97
      至101 頁），證人即案發時京阪屋餐廳員工尤鄭傑於警詢
      及偵訊中證稱：伊於109 年2 月9 日下午3 時30分許，在
      京阪屋餐廳內，聽到有其他員工說告訴人帶人來鬧，伊有
      跟著被告出去看，張薰方一直跟被告吵要對帳，被告不給
      張薰方看，對方就有人報警叫警察來，伊當天沒有看到被
      告跟告訴人有何肢體衝突等語（見偵卷第31至33頁、第63
      至64頁），又經本院勘驗案發後被告員工以手機蒐證之影
      像及告訴人提供錄音譯文，均未聽聞有何毆打或衝突之過
      程，亦未見告訴人向到場之警察反應經被告攻擊之事實，
      有告訴人提供譯文及本院勘驗筆錄各1 份在卷可稽（見偵
      卷第77至84頁、本院訴卷一第72至73頁），核與被告所辯
      相符，是李育誠及尤鄭傑等2 人既均全程在場，且證人李
      育誠前與被告有薪資糾紛，與被告處於對立關係，渠等2
      人既均稱未見被告有何攻擊告訴人行為，且前後證述內容
      相符，則告訴人之指訴已難認可採，衡情倘告訴人突遭遇
      被告毆打其胸口等方式激烈暴力攻擊，雙方情緒應會大幅
      提高至極度緊繃乃至於大聲叫嚷、咆哮，殊難想像仍能接
      續討論餐廳帳務，況既有警察到場處理，告訴人經被告毆
      擊後，竟未向到場之員警尋求協助或訴請偵辦，是被告於
      此時點是否確有告訴人所指之攻擊行為，實非無疑。
（三）告訴人及證人張薰方、鄭仲傑之證詞不可採：
      告訴人於警詢及偵訊中證稱：伊於109 年2 月9 日下午與
      被告討論帳務問題，伊委由張薰方出面與被告商談，被告
      突然右手一拳擊向伊胸口，伊回程路上去就醫等語，於本
      院審理中證稱：被告不高興就打了伊胸部一拳，因為伊不
      想惹事生非才沒有反應等語（見偵卷第15至17頁、第63頁
      、本院訴卷一第169 至170 頁）；證人張薰方於偵訊中證
      稱：伊於案發時間跟告訴人站在一起，被告在伊對面，伊
      要看帳，被告不給看，就用右拳打告訴人胸口一拳等語（
      見偵卷第63頁），於本院審理中證稱：伊與告訴人於109
      年2 月9 日下午要去京阪屋餐廳查帳，被告說要看帳去法
      院看，然後突然伸手打了告訴人胸口一拳，因為告訴人有
      憂鬱症，所以鄭仲傑有在旁邊拉著告訴人怕出什麼狀況，
      又伊無法對照錄音譯文具體指明被告毆打告訴人為何時動
      手等語（見本院訴卷一第160 至164 頁），證人鄭仲傑於
      偵訊中先證稱：伊看到被告用左手毆打告訴人胸口等語，
      經檢察官詢問為何與證人張薰方所述不同，方稱伊沒有看
      得太詳細，只有看到被告有出拳等語（見偵卷第63頁），
      於本院審理中則稱：伊有看到被告以右手毆打告訴人胸口
      ，告訴人精神狀況不佳，伊怕有其他衝突就拉住告訴人，
      回程路上沒有談論被被告毆打的事，伊先回家，告訴人才
      去就醫，伊在晚上有看到告訴人胸前有傷口，伊現場沒有
      跟警察反應告訴人被打是因為警察一直催促伊等離開，又
      伊在偵訊中作證時並沒有具體說是左手或右手，筆錄記載
      與伊意思不符等語（見本院訴卷一第164 至168 頁），然
      證人張薰方及鄭仲傑分別係告訴人配偶及子女，非無可能
      出言坦護告訴人，告訴人既自知經被告毆打，證人張薰方
      則當場目擊被告毆打告訴人胸口，又經人報警，見有員警
      到場，同前所述，告訴人及證人張薰方豈有不尋求員警處
      理之情，另證人鄭仲傑同日偵訊中前後所述已有不符，原
      證述內容又與證人張薰方所述有出入，復於偵訊中自承沒
      有看得太詳細等語，然證人鄭仲傑既自稱隨時準備制止告
      訴人有何過激行為，自應隨侍告訴人身旁，被告只揮一拳
      ，復未經告訴人反擊，焉有看不清楚或連左、右手都記錯
      之理，甚至佯稱偵訊中之筆錄內容不實等語，核與常情不
      符，另就毆打後反應部分，雖經證人張薰方及鄭仲傑均稱
      係證人鄭仲傑在場安撫告訴人方未出手反擊等語，然告訴
      人則陳稱係自己克制情緒等語，而未提及證人鄭仲傑在旁
      安撫之情形，亦有未合，是告訴人、證人張薰方及鄭仲傑
      之上開證述均非無瑕疵可指，要難採信。至告訴人固提出
      衛生福利部基隆醫院之診斷證明書，然因告訴人之指述有
      前開瑕疵之處，是該診斷證明書至多僅能證明告訴人於驗
      傷當時有前胸壁挫傷之情形，難認該傷害即為被告所致，
      附此敘明。
五、綜上所述，本件依檢察官所舉之證據及指出之證明方法，尚
    不能證明被告本案有何傷害告訴人犯行，仍有合理懷疑之存
    在，揆諸前揭說明，基於無罪推定之原則，自應為被告無罪
    之諭知。
據上論斷，應依刑事訴訟法第301 條第1 項前段，判決如主文。
本案經檢察官劉倍提起公訴，檢察官劉哲名到庭執行職務。
中    華    民    國   110    年    11    月    29    日
                  刑事第十五庭  審判長法  官  林龍輝
                                      法  官  吳軍良
                                      法  官  林岷奭
以上正本證明與原本無異。
如不服本判決應於收受判決後20日內向本院提出上訴書狀，並應
敘述具體理由。其未敘述上訴理由者，應於上訴期間屆滿後20日
內向本院補提理由書(均須按他造當事人之人數附繕本)「切勿逕
送上級法院」。
                                      書記官  林慈思
中    華    民    國   110    年    11    月    30    日